【裁判字號】    98,交聲,2208
【裁判日期】    980908
【裁判案由】    交管條例聲異
【裁判全文】
臺灣板橋地方法院交通事件裁定        98年度交聲字第2208號
原處分機關  交通部公路總局臺北區監理所板橋監理站
受處分人即
異  議  人  甲○○
上列異議人因不服交通部公路總局臺北區監理所板橋監理站於民
國96年11月20日所為板監裁字第裁41-C00000000號違反道路交通
管理事件裁決書所為處分，經聲明異議，本院裁定如下：
    主  文
異議駁回。
    理  由
一、按受處分人，不服第8 條主管機關所為之處罰，得於接到裁
    決書之翌日起20日內，向管轄地方法院聲明異議；聲明異議
    應以司法狀紙，敘述異議之理由，提出於原處分機關為之，
    道路交通管理處罰條例第87條第1 項及道路交通案件處理辦
    法第12條前段分別定有明文；又交通法庭認聲明異議不合法
    律上之程式或其異議權已經喪失者，應以裁定駁回之，但其
    不合法律上之程式可補正者，應先定期命為補正，逾期不補
    正者，即予駁回，道路交通案件處理辦法第18條亦有明文。
二、又按處理違反道路交通管理事件，有關文書送達之程序，依
    行政程序法之規定，違反道路交通管理事件統一裁罰基準及
    處理細則第5 條定有明文。復按送達，於應受送達人之住居
    所、事務所或營業所為之。但在行政機關辦公處所或他處會
    晤應受送達人時，得於會晤處所為之；於應送達處所不獲會
    晤應受送達人時，得將文書付與有辨別事理能力之同居人、
    受僱人或應送達處所之接收郵件人員，行政程序法第72條第
    1項、第73條第1項定有明文。
三、經查：本件異議人即受處分人甲○○所有車牌號碼CXA-228
    號重型機車於民國96年3 月31日21時17分許，在臺北縣板橋
    市○○路與民生路口，因「駕車行經有燈光號誌管制之交岔
    路口闖紅燈」之違規事實，經原處分機關依道路交通管理處
    罰條例第53條第1 項及同條例第63條第1 項第3 款之規定，
    裁處異議人罰鍰新臺幣（下同）4,500 元，並記違規點數3
    點，且該違反道路交通管理事件裁決書（下稱裁決書）業經
    原處分機關交付郵務機關向異議人住所地即「臺北縣板橋市
    ○○街26巷6 號」為送達，由異議人簽名收受等事實，有裁
    決書及交通部公路總局臺北區監理所板橋監理站送達證書各
    1 份在卷可稽。異議人雖辯稱：裁決書之送達證書，雖有簽
    伊姓名，但非伊親簽，又送達證書上既勾選由同居人代收，
    卻又非簽代收者本名，可見該簽名係遭偽造，未合法送達異
    議人云云。惟質諸上揭送達證書上確載有「甲○○」之署押
    ，並填寫異議人之身分證統一編號「Ｚ000000000」等字樣，
    自形式觀之，本件裁決書應係由異議人本人親自簽名收受無
    訛。又縱由異議人之同居人代為簽名收受者，則該名代收者
    猶能默記異議人之身分證統一編號並填寫於送達證書上，衡
    情，亦屬有辨別事理能力之人，自亦得代為受領本件裁決書
    ，雖其代為受領文書依法應以其本人名義簽收，然此程序上
    瑕疵尚無礙於該文書已合法送達於有辨別事理能力之同居人
    之事實，無從據以認定上開「甲○○」簽名係遭他人冒簽。
    從而，本件裁決書於96年11月16日已生合法送達於異議人之
    效力，異議人提出聲明異議，應自裁決書送達日即96年11月
    16日之翌日起算20日，並加計在途期間2 日後，至96年12月
    8 日即已屆滿，惟異議人遲至98年7 月28日始具狀聲明異議
    ，此有聲明異議狀1 份附卷可按，故異議人聲明異議之時間
    自其收受裁決書之翌日起算，已逾前述聲明異議之法定不變
    期間，則揆諸首揭規定，其異議不合法律上之程式且無從補
    正，自應將其異議駁回。
四、據上論結，應依道路交通案件處理辦法第18條，裁定如主文
    。
中    華    民    國    98    年    9     月    8     日
                        交通法庭  法  官  俞秀美
以上正本證明與原本無異。
如不服本裁定，應於裁定送達後五日內敘明抗告理由，向本院提
出抗告狀。
                                  書記官  謝怡貞
中    華    民    國    98    年    9     月    8     日


司法院資訊處製作；財團法人民間司法改革基金會備份。
